【裁判字號】    89,上易,252
【裁判日期】    890314
【裁判案由】    詐欺
【裁判全文】
臺灣高等法院高雄分院刑事判決          八十九年度上易字第二五二號
    上訴人  台灣屏東地方法院檢察署檢察官
    被  告  乙○○
右上訴人因被告詐欺案件，不服臺灣屏東地方法院八十八年度易字第九四四號中華民
國八十八年十二月二十九日第一審判決（起訴案號：臺灣屏東地方法院檢察署八十八
年度偵字第六四四號），提起上訴，本院判決如左：
      主      文
上訴駁回。
      理      由
一、本案經本院審理結果，認第一審判決認事用法均無不當，應予維持，並引用如附
    件第一審判決書記載之證據及理由。
二、檢察官循告訴人甲○○之聲請，略以(一)被告乙○○固為振能公司之負責人，惟該
    振能公司之營業項目並無與進口木薯粉有關之項目，原判決僅憑該振能公司之公
    司執照及越南公司之報價單，即率予認定被告有代理進口木薯粉之事實與能力，
    顯屬違誤；(二)被告辯稱曾提供樣品予告訴人至越南看過樣品云云，更屬謊言，按
    告訴人隨同被告前往越南期間，根本未曾看過任何木薯粉之樣品，雙方訂約後，
    被告亦未曾提供任何樣品予告訴人，原判決僅憑被告之空言辯解，即予採信，自
    屬草率；(三)被告自始至今，亦無法提出其曾自越南進口木薯粉之任何資料，更無
    法舉證證明其向告訴人收取訂金新台幣（下同）三十六萬元之相關用途，是證被
    告根本無能力亦未曾進口木薯粉，但卻故意詐騙告訴人交付三十六萬元訂金，自
    有詐欺之犯行云云。經查被告經營之振能公司營業項目為：(1)一般食品、餅乾、
    糖果等買賣業務。(2)冷凍調理食品、冷凍蔬菜、冷凍羊肉買賣業務。(3)水產食品
    、魚漿買賣業務。(4)模板之進出口買賣業務。(5)前各項有關產品之進出口業務。
    (6)一般進出口貿易業務（期貨除外），此固有振能公司之公司執照影本在卷可稽
    ，然進口木薯粉，亦應為一般進出口貿易業務項目所含括，且有越南ＴＡＹＮＩ
    ＮＨＴＡＰＩＯＡ公司之報價單影本附卷足憑，告訴人指稱振能公司並無進口木
    薯粉之事實與能力，並不足取，再告訴人於原審審理時亦自承被告曾兩次拿木薯
    粉樣品給其看過並稱有去過一次越南看過樣品等語（原審卷第十一頁、三十五頁
    ），則告訴人聲請上訴意旨翻稱前往越南期間並未看過木薯粉樣品，被告亦未曾
    提供任何樣品予告訴人云云，亦無可採，又被告向告訴人收取訂金，既係依契約
    之約定，且合於一般商業交易習慣，尚非施用詐使告訴人交付，自與詐欺罪之構
    成要件有關，被告收受訂金後，自得自由使用該筆訂金，非必使用於自越南進口
    木薯粉，是縱被告未能證明收取訂金之相關用途，亦不因此遽認被告有詐欺犯行
    ，又告訴人於檢察官偵查及原審審理時均稱向被告訂購木薯粉，其聲請上訴狀亦
    為相同之陳述，然於本院審理時則翻稱實際係向被告訂購糯米粉，惟為被告所否
    認，是告訴人在本院所供，亦不足採，綜上所述，檢察官上訴顯無理由，應予駁
    回。
三、據上論結，應依刑事訴訟法第三百六十八條、第三百七十三條，判決如主文。
本案經檢察官朱文彬到庭執行職務。
中    華    民    國     八十九     年       三       月     十四   日
                              臺灣高等法院高雄分院刑事第六庭
                                  審判長法官  陳吉雄
                                        法官  江泰章
                                        法官  周賢銳
右正本證明與原本無異。
不得上訴。
                                      書記官  林淑敏
中    華    民    國     八十九     年      三       月    十六    日
                                                                 Ｊ
臺灣屏東地方法院刑事判決                      八十八年度易字第九四四號
    公  訴  人  臺灣屏東地方法院檢察署檢察官
    被      告  乙○○  男三十九歲（民國○○○年○月○日生）
                        住屏東市○○路四五八號
                        居屏東市○○里○○路五四四號
                        身分證統一編號：Ｔ一二一六一七一六號
右被告因詐欺案件，經檢察官提起公訴（八十八年度偵字第六四四號）本院判決如左
：
    主  文
乙○○無罪。
    理  由
一、公訴意旨如附件起訴書所載，茲引用之。
二、公訴人認被告涉有詐欺罪嫌，係以告訴人之指訴，並有買賣契約書及支票、退票
    理由單可憑，被告無法提出自泰國（應係越南）進口之相關資料，所收取之訂金
    花用殆盡等為論據。
三、按犯罪事實應依證據認定之，無證據不得推定其犯罪事實，刑事訴訟法第一百五
    十四條定有明文；認定不利於被告之事實，須依積極證據，苟積極證據不足為不
    利於被告事實之認定時，即應為有利於被告之認定，更不必有何有利之證據。（
    最高法院三十年上字第八一六號判例參照）；刑法第三百三十九條第一項之詐欺
    罪，須行為人施用詐術，致他人陷於錯誤而為財物之交付始可，如行為人並未施
    用詐術，或其所用方法不能認係詐術，亦不致使人陷於錯誤，即均與該條之構成
    要件有間（同院四十六年度臺上字第二六０號判例參照）；又不能證明被告犯罪
    或其行為不罰者，應諭知無罪之判決，刑事訴訟法法第三百零一條第一項亦有明
    文。
三、本件訊之被告乙○○堅決否認詐欺犯行，辯稱：伊提供樣品六、七次予告訴人看
    ，其間並帶告訴人至越南看過樣品，但告訴人認澱粉含量不合規定，才未成交等
    語。經查，被告與告訴人所訂之契約書第三條載明，品質要求得符合乙方（告訴
    人）測試合格始得出貨。而告訴人不否認被告有提供二次樣品，並隨被告至越南
    看樣品，且有被告振能有限公司執照、越南ＴＡＹＮＩＮＨＴＡＰＩＯＡ公司之
    報價單在卷可稽，可見被告確有代理進口木薯粉之事實與能力，被告應非虛構能
    代理進口木薯粉之事以取信告訴人。而依前開契約書之約定，其品質既要符合告
    訴人測試之標準，被告方能出貨，則該買賣契約能否履行，端賴告訴人一方之意
    思，被告既未向告訴人保證必能交付特定品質之木薯粉，則該買賣契約嗣不能履
    行，要係非可歸責於被告之事由。而該契約雙方既有預收總價金百分之四十作為
    訂金約定，且合於一般商業交易習慣，則告訴人交付訂金，要係依契約之約定，
    尚非被告施用詐術使其交付，自與詐欺罪之構成要件有間。本院復查無其他積極
    證據可為認定，被告有詐欺犯行，揆諸前開法條暨判例意旨，應認不能證明被告
    犯罪，本件純屬民事糾葛，尚與刑責無涉，應為被告無罪之諭知，以免冤抑。
據上論斷，應依刑事訴訟法第三百零一條第一項，判決如主文。
本案經檢察官吳傑人到庭執行職務。
中      華      民      國     八十八     年     十二    月    二十九   日
                                      臺灣屏東地方法院刑事第一庭
                                          法  官    陳定國
右正本證明與原本無異。
對於本判決如有不服應於收受送達後十日內向本院提出上訴書狀上訴於台灣高等法院
高雄分院並按他造當事人之人數附具繕本。
                                          書記官   丁廣飛
中      華      民      國     八十八     年     十二    月    二十九   日
附錄本判決論罪之法條：
刑法第三百三十九條第一項
意圖為自己或他人不法之所有，以詐術使人將本人或第三人之物交付者，處五年以
下有期徒刑、拘役或科或併科一千元以下罰金。


司法院資訊處製作；財團法人民間司法改革基金會備份。
